臺灣苗栗地方法院刑事判決　　　　　　 93年度易字第459號
公　訴　人　臺灣苗栗地方法院檢察署檢察官
被　　　告　癸○○
選任辯護人　子○○　律師
　　　　　　陳恩民　律師
　　　　　　丑○○　律師
上列被告因過失傷害案件，經檢察官聲請以簡易判決處刑（92年
度偵字第3018號），本院認不宜以簡易判決處刑，改依通常程序
審理，本院判決如下：
    主  文
癸○○過失傷害人，處拘役參拾日，如易科罰金，以參佰元折算
壹日。
　　犯罪事實
一、癸○○在其苗栗縣竹南鎮○○路121 號兼營金樂麵包店之住
    處內飼有黃色土狗一隻，平時本應注意看管，並予適度訓練
    ，以防止該狗攻擊路人或機車騎士，而依其能力並無不能注
    意之情況，竟疏未注意看管，任由該狗在路上閒晃，於民國
    92年2 月9 日上午7 時40分許，適有庚○○騎乘車號SF─71
    3 號輕機車在腳踏板上附載其平日豢養之黑色小狗，行經上
    址，上開黃狗遂尾隨追逐庚○○機車，於同鎮○○路121 號
    前方數公尺處，導致庚○○一時驚嚇致機車重心不穩，而往
    右前方傾倒，造成庚○○右肩關節挫傷、關節內膜受傷之輕
    微傷害。
二、案經庚○○訴由苗栗縣警察局竹南分局報請臺灣苗栗地方法
    院檢察署檢察官聲請簡易判決處刑。
　　理  由
一、認定犯罪事實所憑之證據及理由：
  (一)訊據被告雖坦承本件肇事之黃狗為其豢養，平時並在其實力
    監督之下，案發日該隻狗並無看管於屋內或適當場所，而於
    路上閒晃，並有追逐之動作等節，但否認犯罪，辯稱（含辯
    護意旨）：系爭黃狗並未追逐告訴人騎乘之機車，造成機車
    倒地，告訴人亦無受傷云云。但是，右揭事實，業據告訴人
    庚○○指述歷歷，核與目擊系爭黃狗追逐告訴人，造成告訴
    人機車傾倒之證人甲○○；當日在被告店中觀看自攝影機拍
    得實況之錄影帶之警員乙○○、壬○○及告訴人朋友徐錦鴻
    、告訴人胞姐己○○○於偵訊及本院審理中證述情節大相符
    合，並有慈祐醫院92年7 月10日診斷證明書（偵卷第18頁）
    及92年12月19日函（偵卷第38頁）、現場及黃狗照片共四張
    （偵卷第26頁2 張及背面1 張、66頁上1 張）可佐，本案事
    證明確。
  (二)查狗性較為溫和，而為一般人所喜愛飼養，但如無主人在旁
    為適當之嚇阻，或適當之管束，則有攻擊他人之危險，犬吠
    或追逐如發生於馬路旁，更有危及人車安全之可能，此為一
    般人所周知之事項。本案肇事地點苗栗縣竹南鎮○○路，平
    常人車往返頻繁（可從卷附照片該處道路林立之廣告看板得
    知），飼主更應注意以防止危險發生。動物保護法第七條即
    明文：「飼主應防止其所飼養動物無故侵害他人生命、身體
    、自由、財產或安寧」即明示此旨。因此，動物飼主依法既
    有此注意義務，如妥善予以圈綁或安置於鐵籠內，或為必要
    之防護措施，不任其於路上閒晃，當可避免因追逐或攻擊過
    往路人或機車騎士，致生上述危險，以維護渠等生命、身體
    或財產上之安全。衡情本案被告亦無不能注意之情，竟疏未
    注意而未予適當之管束，造成告訴人上開傷害，被告之過失
    行為與告訴人受傷結果間具有相當因果關係，被告過失責任
    自堪認定。
二、對於被告辯解（含辯護意旨）及對於被告有利證據，本院之
    判斷：
  (一)黃狗是否追逐告訴人騎乘機車，告訴人騎乘機倒地是否因黃
    狗追逐所導致：
  １證人壬○○證稱：會同乙○○、被告、告訴人去看被告所錄
    的錄影帶；並看到照片所示之黃狗去追一部機車；對於機車
    是否倒地雖不是記得清楚，但有看到狗一直追到畫面截止；
    從錄影帶畫面中看到狗去追機車時，已追到機車左後方，幾
    乎快接近車子程度（本院93年11月8 日審理程序筆錄第20
    至22頁）。
  ２證人乙○○證稱：那天接到民眾報案說被狗追擊，我們到了
    被告店裡後，由被告女兒播放錄影帶，畫面很快的播放，沒
    有辦法停格，但有看到畫面中狗在門口閒晃，機車過去時，
    狗就追過去，告訴人她們看到之後就走到門口，我們還留在
    店裡，請被告女兒繼續操作，看能否將畫面停格，雖然重點
    畫面無法停格，但是畫面看得出來狗追機車（本院93年11
    月8 日審理程序筆錄第70至71頁）。
  ３證人丁○○證稱：從錄影帶中看到狗追機車，追到以後，機
    車騎士和機車一起往右前方傾斜；沒有看到人和機車是否確
    實倒地，只有看到傾斜；偵卷二十六頁背面之照片即為機車
    倒地之照片（本院93年11月8 日審理程序筆錄第24頁）。
  ４證人己○○○證稱：看到狗衝上去機車後面部分，感覺機車
    有振動；是被告女兒自己說：「我們來看錄影帶。」看錄影
    帶時，被告女兒右手牽著黃狗，左手發抖在使用遙控器，會
    發抖可能是因為激動的關係，後來我們就看錄影帶，她女兒
    有找到那個畫面，於是大家就肯定了，事實擺在眼前（本院
    93年11月8 日審理程序筆錄第33頁）。
  ５證人甲○○證稱：我看到狗在追一位女士（即告訴人），狗
    快追到那個女士時，距離大概就是我現在證人席到辯護人席
    的距離，那位女士停下機車，追她的那隻狗也停下（本院93
    年11月8 日審理程序筆錄第42頁）。
  ６以上證人丁○○、己○○○雖分別為告訴人之朋友及胞姐，
    但其與警員壬○○、乙○○，甚而由被告聲請傳喚，性質上
    為其友性證人之鄰居甲○○所到庭之證述內容大致吻合。被
    告事後雖提出錄影帶翻製成之光碟，質疑證人丁○○、己○○○、警員壬○○、乙○○之上開證述。但查該錄影帶在偵
    查及本院準備程序中從未提出，於警員調查時，被告供稱該
    錄影帶是循環重複使用，已經被洗掉，致承辦警員調不到錄
    影帶，亦經警員乙○○證述在案（本院93年11月8 日審理程
    序筆錄第74頁）。因此，被告於事隔一年九個月之後，才在
    審理期日提出主張，使得公訴人及告訴人未及充分準備，動
    機已屬可議。且經本院於當庭播放勘驗發現，部分片段出現
    黑影及波紋，雖無法證明有無變造之情，但因時隔太久，證
    人印象已有稍許模糊，又因當時在被告店中觀看之畫面是直
    接自錄影帶播放，與審理期日播放之光碟畫面角度有所差異
    ，證人壬○○、乙○○，丁○○、己○○○皆當庭表示與其
    等當初所看到之畫面內容有些不同，但對於確係看到黃狗追
    逐，致告訴人人車倒地之主要情節並無太大差異。因此，被
    告飼養之黃狗確有追逐告訴人騎乘之機車，導致機車傾倒應
    屬無疑。至於被告雖傳喚其店內員工戊○○、辛○○、丙○○○到庭，欲證明勘驗錄影帶時，證人丁○○、己○○○並
    未店內看錄影帶，但查其等既係被告員工，當天仍忙於店內
    工作，亦不否認告訴人及其證人己○○○在現場為狗的事在
    該店爭吵，警員乙○○亦稱：勘驗錄影帶時，沒有看到被告
    店裡員工（本院93年11月8 日審理程序筆錄第73、74頁）；
    畫面中有帶到狗追機車的事情（本院93年11月8 日審理程序
    筆錄第70頁）；告訴人她們看到之後走到門口，看錄影帶時
    有被害人及其朋友等（偵卷29頁）。退一步言之，縱然丁○○、己○○○未全程觀看錄影帶，但亦無法排除其二人於警
    員觀看錄影帶時，曾目睹部分內容，更何況丁○○、己○○○所述與警員乙○○、壬○○之證述內容大致相同，並無故
    為誇大之情，是戊○○、辛○○、丙○○○等人上開證詞，
    無法作為被告免責之有利依據。
  ７證人甲○○雖另證稱（本院93年11月8 日審理程序筆錄第42
    至47頁）：因為那位女士（即告訴人）車上載有一隻黑狗，
    被告家的柱子上綁著另一隻黑狗，兩隻對吠，那位女士的黑
    狗一直要過去那根柱子，女士一直拉，可能拉不動，就順勢
    把車子放倒云云。然而，當日果如證人所述告訴人車上黑狗
    與被告家中黑狗確有對吠之情，但黃狗如能事先予以適當管
    束，亦不會因追逐，使告訴人受驚嚇而機車傾倒，而致生如
    上傷害；雖又證稱：看到告訴人機車上之黑狗跑上跑下云云
    ，但經檢察官質問何以錄影帶並未呈現該畫面，卻立即改稱
    ：是「印象中」機車上之狗想跳下來與綁在柱子上之狗（指
    被告家中之另一隻黑狗）互咬，是其證詞可信性，已有可疑
    ；且證人自承有白內障，告訴人機車倒地處離被告住處又已
    有數公尺之遠，證人如何能看得清楚？其對於狗性既無特別
    研究，又如何能解讀機車上之狗是想跳下來與綁在柱子上之
    狗互咬？因此，證人甲○○之上開證詞，顯有嚴重瑕疵，無
    法作為被告有利之證據（但告訴人與有過失部分詳後述(四)。
  (二)告訴人是否有因機車倒地造成受傷之事實：
  １告訴人有上述受傷之事實，可從上述診斷證明書明確記載右
    肩關節挫傷、關節內膜傷害，且自受傷翌日即92年2 月10日
    至同年3 月11日起門診5 次確知。至於一般驗傷程序，醫師
    通常會參考傷者之主述，是上開慈祐醫院函說明記載：「於
    92年2 月10日上午來院門診，主訴跌倒右肩損傷疼痛，外觀
    並無傷口，但右肩關節，建議不宜劇烈運動」與上訴診斷證
    明書之記載情形，並無不符，因此，告訴人確因受傷就診無
    訛。
  ２再佐以證人己○○○證稱：當天晚上告訴人提及受傷之事（
    本院93年11月8 日審理程序筆錄第40頁）；證人乙○○雖稱
    因時間過久，不記得告訴人之受傷情形，但當時覺得他的手
    、腳有受傷，有請其到醫院驗傷（本院93年11月8 日審理程
    序筆錄第79頁）；及證人壬○○證稱：告訴人來派出所作筆
    錄時，有看到她有包紮等之證述，亦可證明告訴人確有受傷
    之情（偵卷80頁）。
  (三)辯護意旨另指稱：告訴人庚○○於案發後尚有逗弄黃狗及另
    一黑狗之情，主張告訴人並無受驚嚇之事實云云。惟查，此
    部分之辯解，並無任何證據資料可佐，辯護人亦自承無任何
    記錄可為證明（本院93年12月21日審理程序筆錄第16頁），
    況告訴人於91年12月7 日即為被告女兒周惠敏所豢養之另一
    隻黑狗所傷，而於同年月12日向警局提出告訴（見偵卷第9
    頁），與被告家人早有爭訟怨隙（該案由本院93年度易字第
    264 號審理，與本案同日宣判在案），又豈會於本案發生當
    日於前往要求看錄影時，一方面與被告爭吵，另一方面尚有
    興致逗弄黃狗或黑狗？是辯護意旨此部分之辯解及泛稱可傳
    喚鄰居作證乙節，尚難憑採。
  (四)末查，機車腳踏板部分之空間本屬有限，置放會移動之狗隻
    於上，會受到狗隻之跳動，而導致重心不穩，此為一般人所
    普知，況如上所述，告訴人既於91年12月7 日即為被告女兒
    周惠敏所豢養之另一隻黑狗所咬傷，而於同年月12日向警局
    提出告訴，早知道行經該處會有被狗追逐之可能，且狗本有
    互相對吠追逐之情形，亦已為告訴人所明知（見偵卷10頁）
    ，告訴人竟仍置放黑狗於騎乘之機車上，姑不論本案黃狗之
    追逐起因究係是告訴人機車上之黑狗所誘發或源自兩隻黑狗
    之對吠或其他原因（客觀上難以確知），但參酌前述證人甲○○證稱聽到兩隻黑狗有對吠之情，則可認定告訴人於騎機
    車時乘載狗隻，本應注意其隨時可能引起路旁狗隻追逐或對
    吠，而有造成危險之可能，其竟未予注意，故告訴人對於其
    受傷之結果，亦屬與有過失，可資作為被告量刑有利之參考
    依據，附此敘明。
三、綜上所述，本件事證已臻明確，被告前開之犯行，洵堪認定
    ，應依法予以論科。
四、論罪科刑的理由：
  (一)核被告所為係犯刑法第284條第1項之過失傷害罪。
  (二)量刑部分：
    爰審酌被告未善盡看管所飼養犬隻之義務，以致其所飼養之
    黃狗追逐他人成傷，其犯後不知先行檢討是否未盡飼主看管
    義務，反將一切責任推諉，而自警詢、偵查及本院審理時，
    一再否認犯行，毫無坦承悔過之具體表現，並浪費有限之司
    法資源，況其迄今未能與告訴人達成和解，未得告訴人之原
    諒，本應嚴罰重懲，惟念及被告並無犯罪之前科紀錄，有臺
    灣高等法院被告全國前案紀錄表可按，素行尚稱良好，且告
    訴人所受傷勢尚屬輕微，又與有過失情況下，卻要價新台幣
    （下同）70餘萬元之賠償（原告提起附帶民事訴訟要求賠償
    73萬2 千2 百40元），亦屬過重，併參酌被告生活狀況、品
    行、智識程度、犯罪之動機、目的、手段、所生危害，及起
    訴書具體求處拘役5 日稍嫌過輕等一切情狀，量處主文所示
    之刑，併諭知易科罰金之折算標準，以資警惕。
五、適用法律依據：
    (一)刑事訴訟法第452條、第299條第1項前段。
    (二)刑法第284條第1項、第41條第1項前段。
    (三)罰金罰鍰提高標準條例第1條前段、第2條。
本案經檢察官黃俊鳴到庭執行職務。
中　　華　　民　　國　　94　　年　　1 　　月　　11　　日
                 刑事第一庭審判長法官  周淡怡
                                 法官  顧正德
                                 法官  李太正
以上正本證明與原本無異。
如不服本判決，應於判決送達後十日內向本院提出上訴狀（應抄
附繕本）。告訴人或被害人如對於本判決不服者，應具備理由請
求檢察官上訴，其上訴期間之計算係以檢察官收受判決正本之日
期為準。
                               書記官  劉秋雯
中　　華　　民　　國　　94　　年　　1 　　月　　11　　日
附錄本判決論罪科刑法條：
中華民國刑法第284 條 (過失傷害罪)
  因過失傷害人者，處6 月以下有期徒刑、拘役或5 百元以下罰
  金。致重傷者，處1 年以下有期徒刑、拘役或5 百元以下罰金
  。從事業務之人，因業務上之過失傷害人者，處一年以下有期
  徒刑、拘役或1 千元以下罰金，致重傷者，處三年以下有期徒
  刑、拘役或2 千元以下罰金。
